臺灣高雄地方法院刑事裁定
111年度聲字第1440號
聲  請  人  柯瑞德


上列聲請人因竊盜等案件，不服臺灣高雄地方檢察署檢察官111 
年7月28日所為之搜索扣押處分（偵查案號：臺灣高雄地方檢察
署111 年度他字第2842號），聲請變更暨撤銷原扣押處分，本院
裁定如下：
    主  文
聲請駁回。
    理  由
一、聲請意旨略以：本件竊盜犯罪事實源起於聲請人於民國110
    年5月因另案經法務部調查局調查後，調查人員將當時所作
    成之偵查筆錄置於聲請人面前，使聲請人確認，該調查人員
    隨即離去處理其他事務，嗣聲請人離開調查局前，因桌上擺
    放文件繁多，聲請人為第一次至偵查機關做筆錄，未諳法律
    不知該偵查筆錄(未簽名未用印）不得帶離，故聲請人以為
    上開偵查筆錄為偵查機關給予聲請人留存之資料，過程中眾
    人皆未發現上開偵查筆錄混合在桌上其他文件中，聲請人離
    開時亦未經任何人員攔阻，如今聲請人卻遭控訴偷竊上開偵
    查筆錄，而法務部調查局高雄市調查處（下稱高雄市調處）
    為調查聲請人涉嫌上開竊盜案件，於111年7月28日持鈞院核
    發之111年度聲搜字第828號搜索票，至聲請人位於臺東縣○○
    市○○路00巷0弄0號住處執行搜索，並扣得高雄市調處調查筆
    錄及門號0000000000號行動電話1支（下稱系爭手機)，然上
    開手機顯與臺灣高雄地方檢察署（下稱高雄地檢署）檢察官
    控訴竊盜上開偵查筆錄之犯罪事實無關，又非供本案犯罪或
    犯罪所生之物，亦非違禁物，且聲請人已於110年10月23日
    更換過手機，本案所扣得系爭手機非聲請人第一次製作調詢
    筆錄所持有之行動電話，是系爭手機並無任何與本案遭竊之
    偵查筆錄有關資料，聲請人亦為備份雲端，此情經聲請人當
    場向調查人員說明，調查人員仍執意扣押之，然調查人員扣
    押系爭手機，明顯逾越搜索票範圍仍故意扣押之，已嚴重侵
    害聲請人之隱私權、財產權，且聲請人以開店販賣蘿蔔糕維
    生，系爭手機內有原物料商、客戶電話等重要聯絡資訊，為
    此聲請撤銷原扣押處分等語。
二、按對於審判長、受命法官、受託法官或檢察官所為關於扣押
    或扣押物發還處分有不服者，受處分人得聲請所屬法院撤銷
    或變更之；第1 項聲請期間為5 日，自為處分之日起算，其
    為送達者，自送達後起算，刑事訴訟法第416 條第1 項第1
    款、第3 項定有明文。且依同條第4 項準用同法第412 條之
    結果，如認為其聲請無理由者，應以裁定駁回之。
三、經查：
  ㈠高雄地檢署因偵辦111年度他字第2842 號案件，於111 年7月
    28日由法務部調查局高雄市調處調查人員持本院核發之111 
    年度聲搜字第828號搜索票對聲請人執行搜索，並扣得調查
    筆錄及系爭手機等物乙節，業有卷附資料可查，聲請人於11
    1年8月1日具狀聲請變更暨撤銷扣押處分，雖因聲請人誤載
    「刑事抗告狀」致先送臺灣高等法院高雄分院審理，嗣由高
    雄分院函轉本院審理，惟不影響聲請人已於111年8月1日具
    狀聲請撤銷扣押處分之事實，是本件聲請未逾5 日之聲請期
    間，其聲請為合法，合先敘明。
  ㈡聲請人雖主張扣押之系爭手機，顯與其遭控訴竊取偵查筆錄
    之犯罪事實無關，非屬於與竊盜案件有關之資料，亦非供本
    案犯罪所用或犯罪所生之物，且非違禁物等語，惟本件乃法
    務部調查局高雄市調處經高雄地檢署檢察官許可後，於111
    年7月25 日向本院聲請核發搜索票，經本院於同日核准並核
    發搜索票等情，經本院依職權調取本院111年度聲搜字第828
    號卷核閱無誤。又扣押通常伴隨搜索而來，有核發搜索票而
    為之扣押即為有令狀搜索之扣押，於此情形，倘發現搜索票
    所載應扣押之物而予以扣押，即非可以附帶扣押論之。又扣
    押與搜索既係相伴而存，則扣押之物是否屬於搜索票上所載
    應扣押物之範圍，應以搜索票內之整體記載客觀判斷之。觀
    諸本院核發上開搜索票之「應扣押之物」欄既已記載「其他
    足為證明前接受搜索人涉嫌違反竊盜罪不法犯行相關之行事
    曆、筆記本、往來電子郵件、手機與電腦儲存之電磁紀錄」
    ，搜索票之「搜索範圍」欄，針對物件亦記載「受搜索人之
    交通工具、儲物櫃、手機、隨身攜帶之物件」等項，均有詳
    加勾選及記載，足見調查人員扣押系爭手機，未逸脫上開搜
    索票所載應搜索及扣押之範圍，符合刑事訴訟法第133條第1
    項之規定。
　㈢再按可為證據或得沒收之物，得扣押之，刑事訴訟法第133條
    第1 項規定甚明，是檢察官或法院認為該物可為證據或得沒
    收者，即可予以扣押，並不以果可為證據或得沒收為必要。
    聲請人所涉竊取調查筆錄乙案，現由高雄地檢署以111年度
    他字第2842號偵查中，關於系爭手機內究竟有無相關證據足
    證聲請人上開竊盜犯嫌，或與聲請人上開犯罪事實相關，抑
    或是否為供犯罪所用之物，現均未可得知，尚待檢察官陸續
    調查，始能判斷是否與本案相關，是系爭手機在將來偵查、
    審判程序中仍有作為證據之可能，尚難由本院先行裁定。至
    於系爭手機固非違禁物，或手機內有營業往來之聯絡資料等
    ，然斟酌上開說明，扣押物範圍本不限於非違禁物，而手機
    內縱有營業聯絡資料，亦非不得作為扣押之理由，故聲請人
    上開所陳，難認有據，應予駁回。
　㈣末按扣押物若無留存之必要者，不待案件終結，應以法院之
    裁定或檢察官命令發還之；其係贓物而無第三人主張權利者
    ，應發還被害人；扣押物因所有人、持有人或保管人之請求
    ，得命其負保管之責，暫行發還；得沒收或追徵之扣押物，
    法院或檢察官依所有人或權利人之聲請，認為適當者，得以
    裁定或命令定相當之擔保金，於繳納後，撤銷扣押，刑事訴
    訟法第142 條、第142 條之1 第1 項分別定有明文。是倘聲
    請人認其扣押物已無留存必要，無留待案件終結，已得發還
    取回者，亦得依上開規定向實施該扣押處分之機關即檢察官
    聲請發還，以促其考量是否尚有查扣之必要，或得以繳納擔
    保金撤銷扣押，附此敘明。
四、依刑事訴訟法第416條第4項、第412條，裁定如主文。
中　　華　　民　　國　　111 　年　　9 　　月　　7 　　日
                  刑事第三庭  審判長法  官  林青怡
                                    法  官  王聖源
                                    法  官  侯弘偉
以上正本係照原本作成。　
不得抗告。　　　　　　　　　　　　　　　　
中　　華　　民　　國　　111 　年　　9 　　月　　7 　　日
                                    書記官  劉冠宏